臺灣彰化地方法院刑事判決
110年度訴字第356號
公  訴  人  臺灣彰化地方檢察署檢察官  
被      告  楊永泰




指定辯護人  本院公設辯護人陳志忠  
被      告  林辰淮


選任辯護人  黃永吉律師
上列被告因違反廢棄物清理法案件，經檢察官提起公訴（109年
度偵字第7號、第8597號、110年度偵字第3367號），本院依簡式
審判程序判決如下：
    主  文
乙○○共同犯廢棄物清理法第四十六條第四款之非法清理廢棄物罪
，處有期徒刑一年二月，併科罰金新臺幣十萬元，罰金如易服勞
役，以新臺幣一千元折算一日。
甲○○共同犯廢棄物清理法第四十六條第四款之非法清理廢棄物罪
，處有期徒刑六月，如易科罰金，以新臺幣一千元折算一日。緩
刑三年，緩刑期內付保護管束，且應向執行檢察官指定之政府機
關、政府機構、行政法人、社區或其他符合公益目的之機構或團
體，提八十小時之義務勞務，及接受法治教育課程一堂。
    犯罪事實及理由
一、本件犯罪事實及證據，除引用檢察官起訴書之記載（如附件
    起訴書）外，另補充如下：
  ㈠附件起訴書犯罪事實欄第5行，另補充：「乙○○基於非法提供
    土地堆置廢棄物之犯意聯絡。」
　㈡被告乙○○、甲○○於本院審理時之自白。
二、論罪科刑：
　㈠核被告乙○○所為，係犯廢棄物清理法第46條第3款之非法提供
    土地堆置廢棄物、第4款前段之非法清理廢棄物罪。公訴人
    漏未論以廢棄物清理法第46條第3款之罪，應予補充。
　㈡核被告甲○○所為，係犯廢棄物清理法第46條第4款前段之非法
    清理廢棄物罪。
　㈢被告乙○○、甲○○就前述違反清理廢棄清理物犯行，與附件起
    訴書犯罪事實欄所示之人，有犯意聯絡與行為分擔，應為共
    同正犯。
　㈣被告乙○○基於單一違反廢棄物清理法之犯意，先承租廠房非
    法堆置、清理廢棄物，之後又接續在路口傾倒廢棄物，其承
    租廠房堆置之行為內涵，本即含有多次繼續反覆實施同一社
    會活動之性質，為集合犯之一罪，而被告乙○○傾倒廢棄物之
    行為，與上開堆置行為，時間密接、清除手法雷同，均侵害
    同一法益，應屬接續犯之一罪。
　㈤被告乙○○以一行為同時觸犯上開罪名，為想像競合犯，應依
    刑法第55條前段之規定，從情節較重之廢棄物清理法第46條
    第4款之罪處斷。
　㈥廢棄物清理法第46條第4款之非法清理廢棄物罪，法定刑為「
    1年以上5年以下有期徒刑，得併科新臺幣（下同）1,500萬
    元以下罰金」刑度甚重，被告甲○○騎乘機車引導堆高機前往
    指定地點，客觀參與程度較低，而該廢棄物為1包600公斤之
    灰色砂狀物，數量不多，且經包裝並未擴散，對於環境危害
    的程度尚非重大，其於本院審理時亦坦承全部犯行，無前科
    之素行良好，被告甲○○年紀尚輕，思慮難免較為不周，本院
    認對被告甲○○處以最低法定刑度有期徒刑1年，仍嫌過苛，
    應有情輕法重之憾，乃依刑法第59條之規定，酌減其刑。
　㈦關於量刑：
  ⒈被告乙○○部分：爰審酌被告乙○○貪圖私利，不依循合法管道
    ，恣意非法清除、堆置廢棄物，造成環境污染，尤其本件廠
    房堆置之廢棄物數量甚多，經被害人花費鉅資回復原狀後，
    被告乙○○並未與被害人達成和解、賠償任何損失，難認其於
    犯罪後積極彌補損害，其於犯罪後坦承全部犯行，被告乙○○
    之前並無違反廢棄物清理法之前科，其自述：我的學歷是高
    中畢業，已婚，有3個小孩，一個未成年15歲，我目前跟太
    太及3個小孩同住，我現在身體狀況很差，我之前中風過，
    有損傷到腦部，所以許多事情我記不得，當時連我兒子我都
    不認得，我現在無法工作，要洗腎，心臟有問題，有糖尿病
    要打胰島素，我腳截肢，本件當初有答應要給我錢，後來是
    我貼錢，因為房租是我出的，我是低收入戶，我根本沒有能
    力賠本案被害人，當時是因為我大女兒要上大學缺錢，想要
    有收入，讓孩子可以上課，不然不會去做這件事等語之教育
    程度、家庭生活及犯罪動機，公訴人表示請求審酌本案所堆
    置的廢棄物對於環境造成危害及沒有賠償被害人的損失等情
    狀，依法量刑之意見，辯護人請求審酌被告乙○○犯後態度及
    家庭生活狀況，從輕量刑等之意見，被害人表示：我對刑度
    沒有意見，我在意的是能不能獲得賠償，被告乙○○的行為比
    詐騙集團還要惡劣，如果獲得賠償願意原諒，如果未獲得賠
    償，請法院依法處理等語之意見，本案考量此類環保案件，
    帶有經濟利益，被告乙○○成資廠房，濫用合法的財產、契約
    關係進行犯罪，自有科處罰金刑的必要等一切情狀，因而量
    處如主文所示之刑，且諭知罰金如易服勞役之折算標準。
  ⒉被告甲○○部分：爰審酌被告甲○○於本案行為時為22歲，年紀
    尚輕，受友人委託引導推高機車輛前往清理廢棄物，所為實
    有不當，但考量本案被告甲○○所涉之廢棄物數量不多，經廢
    棄物是包裝的狀態，尚未擴散，被告甲○○犯罪後已坦承全部
    犯行，態度尚佳，其自述：我的學歷是高中肄業，未婚，沒
    有小孩，我目前跟父母同住，我的工作是跟父親一起受僱擔
    任大理石師傅，月薪約3萬元等語之教育程度、家庭生活狀
    況，公訴人表示請求審酌本案所堆置的廢棄物對於環境造成
    危害，依法量刑之意見，辯護人表示被告甲○○是單純受託指
    引堆高機，參與程度輕微，被告甲○○坦承犯行之犯後態度，
    請求從輕量刑等語之意見等一切情狀，量處如主文所示之刑
    ，並諭知易科罰金之折算標準。
三、關於緩刑：
　㈠本件被告甲○○未曾因故意犯罪受有期徒刑以上刑之宣告，其
    因一時失慮，犯下本案，犯罪後已坦承全部犯行，經此偵審
    教訓，應該可以知道警惕，再犯的可能性不高，因認前開宣
    告之刑，以暫不執行為適當，乃依法宣告緩刑3年。
　㈡為了使被告甲○○能夠深切記取教訓，併強化其法治之觀念，
    避免再度犯罪，本院斟酌本案犯行之不法程度，而依刑法第
    74條第2項第5款、第8款、第93條第1項第2款之規定，命被
    告應於緩刑期間付保護管束，且向執行檢察官指定之政府機
    關、政府機構、行政法人、社區或其他符合公益目的之機構
    或團體提供80小時之義務勞務，並依執行檢察官之命令，參
    加法治教育1場次（此部分乃緩刑宣告附帶之條件，依刑法
    第75條之1第1項第4款規定，違反上開之負擔情節重大，足
    認原宣告之緩刑難收其預期效果，而有執行刑罰之必要者，
    得撤銷緩刑之宣告）。
　㈢至於被告乙○○部分，本院考量其參與程度較深，犯後雖然坦
    承犯行，但現場堆置廢棄物的數量甚多，被害人受有莫大的
    損失，被告乙○○並未能與被害人達成和解，並不適合宣告緩
    刑，在此指明。　　
四、關於不法利得沒收：本件被告乙○○、甲○○從事本案非法清理
    廢棄物，並無證據釋明其2人有何不法所得，自無從宣告沒
    收、追徵。
五、依刑事訴訟法第273條之1第1項、第300條、第299條第1項前
    段、第310條之2、第454條第2項，判決如主文。
本案經檢察官蔡奇曉提起公訴，檢察官吳皓偉、林士富到庭執行
職務。　
中　　華　　民　　國　　111 　年　　12　　月　　19　　日
                  刑事第三庭  法  官  陳德池
以上正本證明與原本無異。
如不服本判決應於收受判決後20日內向本院提出上訴書狀，並應
敘述具體理由。其未敘述上訴理由者，應於上訴期間屆滿後20日
內向本院補提理由書(均須按他造當事人之人數附繕本)「切勿逕
送上級法院」。
告訴人或被害人對於判決如有不服具備理由請求檢察官上訴者，
其上訴期間之計算係以檢察官收受判決正本之日期為準。
中　　華　　民　　國　　111 　年　　12　　月　　20　　日
                              書記官  陳孟君
附錄論罪科刑法條全文：　
廢棄物清理法第46條
有下列情形之一者，處1年以上5年以下有期徒刑，得併科新臺幣
1千5百萬元以下罰金：
一、任意棄置有害事業廢棄物。
二、事業負責人或相關人員未依本法規定之方式貯存、清除、處
    理或再利用廢棄物，致污染環境。
三、未經主管機關許可，提供土地回填、堆置廢棄物。
四、未依第41條第1項規定領有廢棄物清除、處理許可文件，從
    事廢棄物貯存、清除、處理，或未依廢棄物清除、處理許可
    文件內容貯存、清除、處理廢棄物。
五、執行機關之人員委託未取得許可文件之業者，清除、處理一
    般廢棄物者；或明知受託人非法清除、處理而仍委託。
六、公民營廢棄物處理機構負責人或相關人員、或執行機關之人
    員未處理廢棄物，開具虛偽證明。
　　
附件：臺灣彰化地方檢察署109年度偵字第7號、第8597號、110
      年度偵字第3367號起訴書1份。